【裁判字號】    99,撤緩,126
【裁判日期】    991217
【裁判案由】    聲請撤銷緩刑
【裁判全文】
臺灣臺北地方法院刑事裁定             99年度撤緩字第126號
聲  請  人  臺灣臺北地方法院檢察署檢察官
受  刑  人  呂榮棟
上列聲請人因受刑人前犯妨害投票案件（臺灣臺北地方法院97年
度簡字第5008號），聲請撤銷緩刑之宣告（99年度執聲字第2300
號），本院裁定如下：
    主      文
聲請駁回。
    理      由
一、聲請意旨略以：受刑人呂榮棟（下逕稱其名）前因犯妨害投
    票案件，經本院於民國九十八年一月九日以九十七年度簡字
    第五○○八號判處有期徒刑三月，減為有期徒刑一月十五日
    ，緩刑二年，並於九十八年二月二日確定在案。呂榮棟明知
    與印尼籍女子呂恩達之婚姻為不實之事項，竟於緩刑前即九
    十三年三月十七日，向基隆戶政事務所辦理結婚登記，再持
    該不實戶籍登記之謄本，向外交部領事事務局駐印尼臺北經
    濟貿易代表處申請居留簽證而行使之，犯行使使公務員登載
    不實文書罪，經本院於九十九年九月八日以九十九年度易緝
    字第一五三號判處有期徒刑四月，減為有期徒刑二月，於九
    十九年九月二十七日確定。足見並非一時失慮，合於刑法第
    七十五條之一第一項所定「原宣告之緩刑難收其預期效果，
    而有執行刑罰之必要」，爰依刑事訴訟法第四百七十六條規
    定，聲請撤銷該緩刑之宣告等語。
二、按刑法第七十五條之一於九十八年六月十日公布，於九十八
    年九月一日施行，修正前刑法第七十五條之一規定「受緩刑
    之宣告而有下列情形之一，足認原宣告之緩刑難收其預期效
    果，而有執行刑罰之必要者，得撤銷其宣告：一、緩刑前因
    故意犯他罪，而在緩刑期內受得易科罰金之有期徒刑、拘役
    或罰金之宣告確定者。……」。修正後刑法第七十五條之一
    則規定「受緩刑之宣告而有下列情形之一，足認原宣告之緩
    刑難收其預期效果，而有執行刑罰之必要者，得撤銷其宣告
    ：一、緩刑前因故意犯他罪而在緩刑期內受六月以下有期徒
    刑、拘役、罰金之宣告確定者。……」又於九十八年五月十
    九日刑法修正施行前，受緩刑之宣告，九十八年五月十九日
    修正刑法施行後，仍在緩刑期內者，適用九十八年五月十九
    日修正施行之刑法第七十五條、第七十五條之一規定，刑法
    施行法第六條之一第二項定有明文。從而，本件係依舊法宣
    告緩刑，迄新法施行後仍在緩刑期內，應適用修正後刑法第
    七十五條及第七十五條條之一為緩刑之撤銷，合先敘明。
三、又刑法第七十五條之一第一項規定，於九十四年修正意旨略
    以：關於緩刑之撤銷，現行法第七十五條第一項固已設有二
    款應撤銷之原因；至得撤銷緩刑之原因，則僅於保安處分章
    內第九十三條第三項與撤銷假釋合併加以規定，體例上不相
    連貫，實用上亦欠彈性，爰參酌德國及奧地利現行立法例增
    訂得撤銷緩刑之原因，其中現行關於緩刑前或緩刑期間故意
    犯他罪，而在緩刑期內受得易科罰金之有期徒刑之宣告者，
    列為應撤銷緩刑之事由，因認過於嚴苛，而排除第七十五條
    應撤銷緩刑之事由，移列至得撤銷緩刑事由，俾使「法官依
    被告再犯情節，而裁量是否撤銷先前緩刑之宣告」；其次，
    如有前開事由，但判決宣告拘役、罰金時，可見行為人仍未
    見悔悟，有列為得撤銷緩刑之事由，以資彈性適用，爰於第
    一項第一款、第二款增訂之。且本條採用裁量撤銷主義，賦
    予法院撤銷與否之權限，特於第一項規定實質要件為「足認
    原宣告之緩刑難收其預期效果，而有執行刑罰之必要」，供
    作審認之標準。亦即於上揭「得」撤銷緩刑之情形，法官應
    依職權本於合目的性之裁量，妥適審酌被告所犯前後數罪間
    ，關於法益侵害之性質、再犯之原因、違反法規範之情節是
    否重大、被告主觀犯意所顯現之惡性及其反社會性等情，是
    否已使前案原為促使惡性輕微之被告或偶發犯、初犯改過自
    新而宣告之緩刑，已難收其預期之效果，而確有執行刑罰之
    必要，此與刑法第七十五條第一項所定二款要件有一具備，
    即毋庸再行審酌其他情狀，應逕予撤銷緩刑之情形不同，不
    可不辨。
四、經查，呂榮棟前因犯妨害投票案件，經本院於九十八年一月
    九日以九十七年度簡字第五○○八號判處有期徒刑三月，減
    為有期徒刑一月十五日，緩刑二年，並於九十八年二月二日
    確定在案。呂榮棟明知與印尼籍女子呂恩達之婚姻為不實之
    事項，竟於緩刑期前即九十三年三月十七日，向基隆戶政事
    務所辦理結婚登記，再持該不實戶籍登記之謄本，向外交部
    領事事務局駐印尼臺北經濟貿易代表處申請居留簽證而行使
    之，犯行使使公務員登載不實文書罪，經本院於九十九年九
    月八日以九十九年度易緝字第一五三號判決，判處有期徒刑
    四月，減為有期徒刑二月，並於九十九年九月二十七日確定
    （下稱乙案）等情，有上開判決書、臺灣高等法院被告前案
    紀錄表各一件附卷可稽。是呂榮棟於緩刑前因故意犯他罪而
    在緩刑期內受六月以下有期徒刑之宣告確定之事實，固堪認
    定。惟呂榮棟於緩刑前所犯行使使公務員登載不實文書罪，
    與其後所犯妨害投票結果正確罪，二者罪質、保護法益迥然
    相異，似無關連性存在，難認呂榮棟係具有高度之法敵對意
    識而一再犯案，且呂榮棟上開行使使公務員登載不實文書犯
    行經原審法院斟酌一切情節後，僅科處有期徒刑四月，減為
    有期徒刑二月，並得易科罰金，顯見該案之犯罪情節尚非重
    大，加以呂榮棟於審理時亦坦承犯行不諱，足認原審法院宣
    告有期徒刑之處罰，已足資儆懲。另參佐卷附臺灣高等法院
    被告前案記錄表，受刑人於妨害投票案受訴追後，並無另犯
    其他刑事案件，是尚難徒以呂榮棟於緩刑前所為之行使使公
    務員登載不實文書犯行，遽認其因妨害投票犯行所宣告之緩
    刑難收預期效果，而有執行刑罰之必要。此外，卷內復查亦
    無任何證據足認其原緩刑之宣告，難收其預期效果而有執行
    刑罰之必要。綜上，本件不足以認定呂榮棟所受緩刑宣告難
    收其預期效果，而有非經入監執行無以懲戒或矯正之情形。
    從而，本件聲請撤銷緩刑，為無理由，應予駁回。
五、爰依刑事訴訟法第二百二十條，裁定如主文。
中    華    民    國    99    年    12    月    17    日
                    刑事第十庭    法  官  姚念慈
本件正本證明與原本無異。
如不服本裁定，應於送達後五日內向本院提出抗告狀抗告於臺灣
高等法院。
                                  書記官  劉芸珊
中    華    民    國    99    年    12    月    17    日

司法院資訊處製作；財團法人民間司法改革基金會備份。
